臺灣高雄地方法院刑事判決　　　　　　　100年度訴字第195號
公　訴　人　臺灣高雄地方法院檢察署檢察官
被　　　告　謝維庭
選任辯護人　陳豐裕律師
上列被告因強盜案件，經檢察官提起公訴（99年度偵字第27736
號），本院判決如下：
    主  文
謝維庭共同犯攜帶兇器強盜罪，處有期徒刑柒年肆月，扣案空氣
手槍壹支沒收。又共同犯攜帶兇器強盜罪，處有期徒刑柒年肆月
，扣案空氣手槍壹支沒收。應執行有期徒刑捌年，扣案空氣手槍
壹支沒收。
    事  實
一、謝維庭、黃東昇（另經本院通緝）因缺錢花用，竟共同基於
    意圖為自己不法所有之強盜犯意聯絡，於民國99年7 月25日
    凌晨4 時許，由黃東昇騎乘謝維庭所有之車號315-EEW 號重
    型機車後載謝維庭（身穿扣案之背面有英文字母及圖案之白
    色短袖上衣1 件，斜背未扣案之包包1 個），行駛在高雄縣
    鳥松鄉（已改制為高雄市鳥松區，下同）水管路上徘徊，尋
    找落單之下手對象，嗣見許耀德獨自騎乘機車行經該處，認
    有機可趁，即驅車至許耀德之機車旁，喝令許耀德停車，待
    許耀德在水管路608 號前停車後，謝維庭、黃東昇同時喝令
    ：「把錢拿出來」，並由謝維庭自斜背之包包內取出其所有
    扣案之雖不具殺傷力，惟客觀上足以對人之生命、身體、安
    全構成威脅而可供兇器使用之空氣手槍1 支比畫，以此脅迫
    方式致許耀德不能抗拒，而自口袋中取出皮包拿在手上，許
    耀德本欲自皮包中抽取現金交出，留下皮包及其內之證件，
    然謝維庭再次喝令許耀德直接交出皮包，並逕自許耀德手中
    奪走該皮包（內有現金新臺幣《下同》4,500 元、身分證、
    行照各1 張）。得手後，旋由黃東昇騎乘上開機車後載謝維
    庭一同逃離現場，並持強盜得手之現金其中500 元購買香菸
    、檳榔，其餘4,000 元平分花用，其餘證件則由謝維庭隨手
    丟棄。
二、謝維庭、黃東昇又因缺錢花用，另共同基於意圖為自己不法
    所有之強盜犯意聯絡，於同年7 月31日凌晨3 時57分許，由
    黃東昇騎乘上開車號315-EEW 號重型機車後載謝維庭（身穿
    扣案之上開白色短袖上衣1 件，斜背未扣案之包包1 個），
    由南往北行駛在高雄市○○區○○路上徘徊，尋找落單之下
    手對象，嗣見莊凱奇（原名莊祐安）獨自騎乘機車行駛在對
    向即水管路由北往南車道上，認有機可趁，即驅車迴轉行駛
    至莊凱奇之機車前，迫使莊凱奇在水管路577 號前停車，由
    黃東昇喝令：「將錢拿出來，不然要開槍了」，並由謝維庭
    自斜背之包包內取出上開扣案之空氣手槍1 支，指向莊凱奇
    ，以此脅迫方式致莊凱奇不能抗拒，而自右前口袋內取出黑
    白格紋色皮包1 個，謝維庭旋自莊凱奇手中奪走該皮包（內
    有現金約3,000 餘元、身分證、機車駕照、健保卡、郵局金
    融卡、兆豐銀行金融卡各1 張）。得手後，由黃東昇騎乘上
    開機車後載謝維庭一同逃離現場，並持強盜得手之現金平分
    花用，其餘證件則由謝維庭隨手丟棄。嗣分別經許耀德、莊
    凱奇報警後，警方調閱道路監視錄影畫面，並通知謝維庭、
    黃東昇到案說明，且扣得上開謝維庭所有之空氣手槍1 支、
    謝維庭於2 次犯案時所穿之背面有英文字母及圖案白色短袖
    上衣1 件，而查悉上情。
三、案經許耀德、莊凱奇訴由高雄縣政府警察局（已改制為高雄
    市政府警察局）仁武分局報請臺灣高雄地方法院檢察署檢察
    官偵查起訴。
    理  由
一、證據能力部分：
(一)共同被告黃東昇之警詢陳述，有證據能力：
    按被告以外之人於審判外之言詞或書面陳述，除法律有規定
    外，不得作為證據。被告以外之人於審判中所在不明而無法
    傳喚或傳喚不到者，其於司法警察官或司法警察調查中所為
    之陳述，經證明具有可信之特別情況，且為證明犯罪事實之
    存否所必要者，得為證據，刑事訴訟法第159 條第1 項、第
    159 條之3 第3 款分別定有明文。本件被告謝維庭之辯護人
    雖主張同案被告黃東昇於警詢中之陳述無證據能力云云。惟
    查，同案被告黃東昇係被告謝維庭是否涉犯本件被訴犯行之
    重要證人，且於本院審理中因所在不明，業經本院及臺灣高
    雄地方法院檢察署（下稱高雄地檢署）發布通緝，致無法傳
    喚。而觀之同案被告黃東昇之警詢筆錄採一問一答方式進行
    ，並全程錄音，足認其警詢筆錄之製作係依法定程序為之，
    並無違法取供之情事，其陳述之信用性已受保障。再者，同
    案被告黃東昇當時係在案發後數日即經警方通知到案說明，
    就警方人員詢問之問題為立即反應之陳述，且未直接面對被
    告謝維庭，較未受不當外力之干擾，內在壓力較小，較有可
    能為任意陳述，憑信性甚高，考量其當時陳述之外部附隨環
    境及條件，足認其於警詢中之陳述具有可信之特別情況，且
    為證明被告謝維庭犯罪事實之存否所不可欠缺者，依前揭說
    明，應具有證據能力。被告謝維庭之辯護人前開主張，尚難
    採認。
(二)告訴人許耀德、莊凱奇之警詢陳述，均有證據能力：
    按被告以外之人於司法警察官或司法警察調查中所為之陳述
    ，與審判中不符時，其先前之陳述具有較可信之特別情況，
    且為證明犯罪事實存否所必要，得為證據，刑事訴訟法第15
    9 條之2 定有明文。被告謝維庭之辯護人雖主張告訴人許耀
    德、莊凱奇於警詢中之陳述均無證據能力云云。惟查：
 1、告訴人許耀德於警詢中，就其遭2 名騎機車之歹徒強盜時，
    究係前座（指黃東昇）或後座（指謝維庭）之歹徒持槍喝令
    其交付財物、後座歹徒有無講話等與與案情有重要關係之事
    項，與其在本院審理中之證述有所不一，分別有其警詢筆錄
    、審判筆錄在卷可稽。而告訴人許耀德於警詢中第1 次接受
    詢問時，係在其於99年7 月25日遭強盜後立即報警所為之陳
    述，警詢中第2 次陳述則是警方循線於99年8 月4 日查獲被
    告謝維庭、黃東昇後，通知告訴人許耀德到場指認並就案情
    為進一步說明，均是就警方人員詢問之問題為立即反應之陳
    述，亦未直接面對被告謝維庭及黃東昇，相較其在本院審理
    時，係在被告謝維庭面前，當庭指訴被告謝維庭有無持槍並
    喝令其交出財物，依其外部情況，顯有受不當外力干擾，內
    在壓力之可能性，考量告訴人許耀德當時陳述之外部附隨環
    境及條件，足認其於警詢中之陳述具有較可信之特別情況，
    且為證明被告謝維庭犯罪事實之存否所不可欠缺者，依前揭
    說明，應具有證據能力。被告謝維庭之辯護人前開主張，亦
    難採認。
 2、至告訴人莊凱奇於本院審理中就案情之陳述，與其於警詢中
    所述內容大致相符，亦即其於警詢中所述主要事實，已經於
    審判中詰問，前後所述並無明顯不同，則告訴人莊凱奇於警
    詢中所述內容已成為審判中陳述之一部，雖無刑事訴訟法第
    159 條之2 規定之適用，仍得逕採為判斷本案之證據（最高
    法院99年度臺上字第873 號判決意旨參照）。是辯護人前開
    主張同難採認。
(三)告訴人許耀德、莊凱奇之偵訊陳述，均有證據能力：
    按被告以外之人於偵查中向檢察官所為之陳述，除顯有不可
    信之情況者外，得為證據，刑事訴訟法第159 條之1 第2 項
    定有明文。本件告訴人許耀德、莊凱奇於檢察官偵查中所為
    之證述內容，業經其等具結擔保證詞之真實性。參以依本案
    卷證資料所示，上開證據之取得過程均無瑕疵，未發現有何
    顯有不可信之情況，且與本案相關之待證事實均具有關連性
    ，依前揭刑事訴訟法第159 條之1 第2 項之規定，俱有證據
    能力。
(四)其餘不爭執之供述及非供述證據，均有證據能力：
    按被告以外之人於審判外之陳述，雖不符刑事訴訟法第159
    條之1 至第159 條之4 之規定，而經當事人於審判程序同意
    作為證據，法院審酌該言詞陳述或書面陳述作成時之情況，
    認為適當者，亦得為證據。當事人、代理人或辯護人於法院
    調查證據時，知有第159 條第1 項不得為證據之情形，而未
    於言詞辯論終結前聲明異議者，視為有前項之同意，刑事訴
    訟法第159 條之5 亦定有明文。本件以下所引用之證據，均
    經本院依法踐行調查證據程序，公訴人、被告謝維庭及其辯
    護人俱不爭執各該證據之證據能力，且迄至本院言詞辯論終
    結前，未就上開證據之證據能力聲明異議，復查無依法應排
    除其證據能力之情形，本院審酌上開證據之形式及取得過程
    並無瑕疵、與待證事實具有關連性等情況，認為適當，揆諸
    前揭規定，認上開證據俱有證據能力，均得為本案之證據。
二、實體部分：
(一)訊據被告謝維庭固坦承有分別於前揭犯罪事實一、二所示時
    、地，由同案被告黃東昇騎乘機車搭載，見告訴人許耀德、
    莊凱奇獨自騎乘機車，即要求告訴人2 人停車，令其2 人交
    出財物，並因此分別取得告訴人2 人所有如犯罪事實一、二
    所示之財物，以及同案被告黃東昇確有持扣案空氣手槍並亮
    槍給告訴人看等事實，惟矢口否認有何強盜犯行，先於本院
    準備程序中辯稱：是黃東昇拿槍的，伊沒有拿槍指著被害人
    ，且伊事前根本不知道黃東昇有帶槍，伊只是恐嚇取財云云
    ；嗣於本院審理程序中改口辯稱：扣案的空氣手槍雖是伊的
    ，但案發前很久，黃東昇就借走了。第1 次黃東昇來找伊說
    ，在仁武那邊的火鍋店，有人欠黃東昇錢，黃東昇請伊一起
    去討債，案發當時黃東昇說「就是這個、就是這個」，伊當
    時以為黃東昇是與被害人（指許耀德）有冤仇，之後才知道
    黃東昇是搶劫，這1 次伊沒有看到黃東昇把槍拿出來。第2
    次黃東昇把槍放在包包裡，伊背著包包，案發當時黃東昇說
    包包裡有槍，伊就打開包包稍微把槍拿出來看一下，沒有全
    部拿出來，伊沒有對被害人（指莊凱奇）說話，也沒有拿槍
    指著莊凱奇，莊凱奇是把錢拿給黃東昇，黃東昇再交給伊。
    直到搶完莊凱奇，警察找上門，伊才知道2 次都是搶劫而不
    是討債云云。辯護人則以：(1)依告訴人許耀德之陳述，可知
    案發當時黃東昇將槍插在腰際，手放在槍上，且黃東昇及謝
    維庭均未出言表示要開槍，足認告訴人許耀德是自己害怕而
    將皮包拿出，並非不能抗拒，黃東昇持槍目的僅為恐嚇取財
    。縱認黃東昇持槍行為造成告訴人許耀德不能抗拒，然被告
    謝維庭當時坐在後座，而黃東昇僅是將手放於插在腰際的槍
    上，並未表示要開槍，被告謝維庭並不知黃東昇會有此行為
    ，難認被告謝維庭與同案被告黃東昇有共同強盜之犯意聯絡
    。(2)依告訴人莊凱奇之陳述，莊凱奇是因遭黃東昇恐嚇才取
    出財物，被告謝維庭隨手取走，自無須再持槍枝威嚇莊凱奇
    。且莊凱奇於警詢中僅表示歹徒有亮槍行為，並未指稱有被
    歹徒拿槍指著，可見黃東昇持槍僅為達恐嚇取財目的。況莊
    凱奇遭搶後，尚其車在後方追逐3 至5 分鐘，足見當時莊凱
    奇非達不能抗拒之程度，被告謝維庭之行為不構成強盜罪云
    云，為被告謝維庭辯護。
(二)如犯罪事實一所示事實，業據證人即告訴人許耀德分別於警
    詢及偵訊中證稱：伊於99年7 月25日約凌晨4 時許，騎乘輕
    型機車從屏東要回楠梓，騎到水管路608 號時，突然有2 名
    歹徒騎一台機車到伊旁邊，咒罵三字經喝令伊停車，要伊錢
    拿出來，因伊不認識這2 人，就沒有立即停車繼續騎，那2
    名歹徒繼續騎在伊旁邊，口氣更兇的說「給你爸停車」，伊
    停車後坐在機車上，2 名歹徒同時對伊說「把錢拿出來」，
    後座那名歹徒自一個斜背的包包拿出1 把槍比畫，因為天色
    昏暗，伊不清楚是否為真槍，當時路上沒有其他車輛經過，
    伊一時害怕就將放在後口袋的皮包拿出來，當時伊想把皮包
    裡的現金拿出來，留下證件，但後座歹徒用臺語說「整個皮
    包拿來」，就動手搶走了，歹徒拿到伊的皮包就騎機車離開
    。伊皮包裡有現金約4,500 元，伊的身分證及機車行照。2
    名歹徒都年約20至30歲，都沒有戴安全帽，前座歹徒身材瘦
    高，穿深色短袖上衣，後座歹徒身材高壯，穿淺色上衣，斜
    背一個包包，歹徒騎乘之機車後半部外殼側面有一黑色箭頭
    及「X 」圖樣等語（見高雄市政府警察局仁武分局《下稱仁
    武分局》高縣仁警偵移字第0099001112號卷《下稱警卷》第
    13 至18 頁、高雄地檢署99年度偵字第27736 號卷《下稱偵
    卷》第32至33頁）。同案被告黃東昇則於警詢中供稱：伊與
    謝維庭是朋友，因缺錢花用，於99年7 月25日約凌晨4 時許
    ，由伊騎謝維庭提供之車號315-EEW 重機車載謝維庭，隨機
    在水管路附近徘徊，看到有落單的人，伊就騎到被害人身邊
    ，把被害人攔下，並由謝維庭拿出1 把空氣手槍對被害人說
    「交出財物」，被害人就把錢包拿出來交給謝維庭，伊就立
    即騎機車逃走。當時謝維庭告訴伊得手現金4,500 元，其中
    500 元拿去買香菸跟檳榔，其餘現金伊與謝維庭一人拿2,00
    0 元，伊都拿去打電玩及日常生活費用，至錢包內其餘證件
    已由謝維庭隨手丟棄。伊與謝維庭是共同商量犯案，當時伊
    穿黑色上衣，謝維庭穿白色短袖上衣，空氣手槍是謝維庭所
    有，犯案後由謝維庭拿回去放在家中等語（見警卷第9 至12
    頁）。被告謝維庭於警詢中亦自承：99年7 月25日凌晨約4
    時許，是黃東昇騎車載伊，隨機在水管路附近徘徊，看到有
    落單的人，黃東昇就騎到被害人旁邊，叫被害人停車。當時
    伊與黃東昇得手的錢包內，大約有現金數千元，伊與黃東昇
    拿去買香菸跟檳榔，及加機車的油。車號315-EEW 號重機車
    及扣案空氣手槍均是伊所有，伊有帶警方到伊住處取出開空
    氣手槍，連同伊犯案時所穿之白色短袖上衣一併交給警方。
    卷附之監視錄影畫面翻拍照片是伊與黃東昇犯案時所經過之
    畫面等語（見警卷第5 至7 頁）。復有告訴人許耀德指認後
    座歹徒即為被告謝維庭之相片指證表1 份、指認被告謝維庭
    犯案時所用機車及所穿著白色短袖上衣照片各1 張、仁武分
    局扣押筆錄及扣押物品目錄表各1 份、上開車號315-EEW 號
    重型機車及扣案空氣手槍、謝維庭犯案時穿著之白色短袖上
    衣照片共7 張、案發時路口監視錄影器畫面翻拍照片4 張在
    卷可稽（見警卷第28至30、32至37、39至40頁），且有被告
    謝維庭持以犯案之空氣手槍1 支、當時所穿著白色短袖上衣
    1 件扣案可佐，則被告謝維庭與黃東昇共同於如犯罪事實一
    所示時、地強盜告訴人許耀德財物之事實，已堪認定。
(三)如犯罪事實二所示事實，業據證人即告訴人莊凱奇分別於警
    詢、偵訊及本院審理中證稱：伊於99年7 月31日凌晨3 時57
    分許，騎輕機車從楠梓沿水管路北往南直行要到屏東，騎到
    水管路557 號前時，突然有2 名歹徒共騎一輛機車從對向車
    道迴轉到伊後方，之後騎到伊機車的左前方將伊攔下，要伊
    停車，前座歹徒大聲說「把財物交出來」，伊當時嚇住了，
    沒任何反應，前座的人又一次大聲說「把錢拿出來，不然要
    開槍了」，後座的人從斜背的包包裡拿出1 把手槍，拿在左
    手，伊不清楚是真槍或假槍，當時路上沒有人車經過，伊呆
    掉了，心裡很害怕，怕歹徒對伊開槍，就將放在右前口袋的
    皮包拿出來放在手上，後座歹徒立即伸出右手把伊手上的皮
    包搶走，然後2 名歹徒就騎車由水管路往仁武方向逃走。伊
    的黑白格紋色皮包內有現金約3,000 餘元、伊的身分證、機
    車駕照、健保卡、郵局金融卡、兆豐銀行金融卡各1 張。2
    名歹徒都沒有戴安全帽及口罩，前座歹徒年約20至30歲左右
    ，身材比較瘦，穿黑色短袖上衣，後座歹徒年約25至30歲左
    右，身材比較壯，穿白色短袖上衣，斜背一個比A4紙張略大
    的包包，後座歹徒就是在法庭上的被告謝維庭。歹徒騎的機
    車前面車殼是深色等語（見警卷第19至24頁、偵卷第15至16
    頁、本院100 年度訴字第195 號卷《下稱訴字卷》第40至48
    頁）。同案被告黃東昇則於警詢中供稱：伊與謝維庭是朋友
    ，因缺錢花用，於99年7 月31日凌晨3 時57分許，由伊騎謝
    維庭提供的車號315-EEW 重機車載謝維庭，在水管路附近徘
    徊，選定落單的對象下手，當時伊與謝維庭看到1 名女子一
    個人騎機車，就將該名女子攔下，由謝維庭拿出空氣手槍，
    伊說「拿出錢包，不拿出來就開槍射妳」，之後該名女子就
    將錢包交給謝維庭，伊就立即騎車逃逸。當時謝維庭告訴伊
    得手的錢包內有現金3,000 元，伊與謝維庭平分，伊都拿去
    打電玩及日常生活費用，至錢包內其餘證件已由謝維庭隨手
    丟棄。伊與謝維庭是共同商量犯案，當時伊穿黑色上衣，謝
    維庭穿白色短袖上衣，空氣手槍是謝維庭所有，犯案後由謝
    維庭拿回去放在家中等語（見警卷第9 至12頁）。被告謝維
    庭於警詢中亦自承：99年7 月31日凌晨約3 時57分許，是黃
    東昇騎車載伊，在水管路附近徘徊，選定落單的對象下手，
    當時伊與黃東昇看到一名女子，黃東昇騎到該名女子旁邊，
    喝令該名女子交出身上錢財。伊與黃東昇得手現金有3,000
    元，拿去買香菸跟檳榔，及加機車的油。卷附之監視錄影畫
    面翻拍照片是伊與黃東昇犯案時所經過之畫面。扣案空氣手
    槍及車號315-EEW 號機車都是伊所有，伊將空氣手槍放在家
    裡等語（見警卷第5 至7 頁）。復有告訴人莊凱奇指認後座
    歹徒為被告謝維庭、前座歹徒為同案被告黃東昇之相片指證
    表各1 份、指認被告謝維庭、黃東昇模擬犯案情節之照片2
    張、前述仁武分局扣押筆錄及扣押物品目錄表各1 份、上開
    車號315-EEW 號重型機車及扣案空氣手槍、謝維庭犯案時穿
    著之白色短袖上衣照片共7 張、案發時路口監視錄影器畫面
    翻拍照片2 張在卷可稽（見警卷第25至30、35至38頁），且
    有被告謝維庭持以犯案之空氣手槍1 支、當時所穿著白色短
    袖上衣1 件扣案可佐，則被告謝維庭與黃東昇共同於如犯罪
    事實二所示時、地強盜告訴人莊凱奇財物之事實，同堪認定
    。
(四)告訴人許耀德、莊凱奇分別於犯罪事實一、二所示時、地遭
    被告謝維庭、黃東昇共同強盜時，均係由乘坐於機車後座之
    被告謝維庭持扣案之空氣手槍脅迫告訴人許耀德、莊凱奇交
    付財物乙節，業經認定如前，是被告謝維庭辯稱：是黃東昇
    拿槍，伊沒有拿槍指著被害人，且伊事前根本不知道黃東昇
    有帶槍云云，顯屬虛妄之詞。又告訴人許耀德於本院審理中
    固陳稱：伊事後回想案發當時情形，是伊在騎車時，忽然有
    台機車加速從伊後方來，騎到伊旁邊時停下來，前座的人喝
    令伊停車，並喊「就是這個、就是這個」，伊心想應該是這
    2 個年輕人與人爭執認錯人，正要跟對方說認錯人，前座的
    人把插在腰際的槍抽出拿在手上，並說「把錢交出來」，伊
    正要掏錢時，前座的人就說「連皮包一起拿來」，伊就把錢
    包交給後座的謝維庭。後座的謝維庭沒有講話恐嚇伊，前座
    的人比較兇，都是前座的人在說話云云（見訴字卷第51至55
    頁），然此部分與其先前警詢、偵訊之陳述有所歧異，則告
    訴人許耀德此部分於本院審理中所為陳述，是否與事實相符
    ，已屬有疑。參以同案被告黃東昇於99年8 月4 日經警通知
    到案說明時，已明確陳述其與被告謝維庭係共同商量犯案，
    於深夜時分隨機選擇落單之機車騎士，直接喝令被害人交出
    財物，有其警詢筆錄可參（見警卷第9 至12頁），被告謝維
    庭於99年8 月4 日警詢中亦從未提及：黃東昇要求伊陪同去
    向人討債，在黃東昇騎車趨近許耀德，迫使許耀德停車之際
    ，有口稱「就是這個、就是這個」等可能使人誤認係黃東昇
    尋獲債務人之言語等情，同有被告謝維庭之警詢筆錄可證（
    見警卷第4 至8 頁），已足認被告謝維庭於偵訊及本院審理
    中辯稱：不知黃東昇是搶劫，以為是討債或黃東昇與被害人
    有冤仇，直到警察找上門才知道黃東昇是搶劫云云，純屬事
    後卸責之詞，洵不足採。則告訴人許耀德前開於本院審理中
    之陳述，自不足資為對被告謝維庭有利之認定。
(五)按強盜罪，係以意圖為自己或第三人不法所有，以強暴、脅
    迫、藥劑、催眠術或他法，至使不能抗拒而取他人之物、使
    其交付或得財產上不法利益，為構成要件。而所謂「強暴」
    係謂直接或間接對於人之身體施以暴力，以壓制被害人之抗
    拒之狀態而言；「脅迫」係指行為人以威嚇加之於被害人，
    使其精神上萌生恐懼之心理，以達到至使不能抗拒之程度；
    「至使不能抗拒」則指行為人所施用之強暴、脅迫等非法方
    法，在客觀上足使被害人喪失意思自由，並使其身體上或精
    神上達於不能或顯難抗拒之程度而言，縱令被害人實際並無
    抗拒行為，仍於強盜罪之成立不生影響。次按恐嚇取財罪係
    以將來之惡害通知被害人，使其生畏怖心，被害人尚有意思
    自由；強盜罪則係以當場施強暴脅迫，至使被害人之意思自
    由已遭壓制，達於不能抗拒之程度。兩者除在程度上不同外
    ，應以被害人已否喪失意思自由為標準（最高法院65年臺上
    字第1212號判例要旨、94年度臺上字第7041號、92年度臺上
    字第4240號、94年度臺上字第2266號判決要旨參照）。準此
    ，行為人持槍施以脅迫而取他人之物或得財產上不法利益者
    ，倘被害人當時客觀上無從確定該槍枝不能對其人身安全構
    成威脅，而於主觀上確因恐懼如不聽命將有遭開槍射殺或射
    傷之可能，其意思自由應已喪失而達不能抗拒之程度，行為
    人之所為應屬強盜行為，而非恐嚇取財，不因行為人有無控
    制被害人之行動自由，或行為人所持手槍實際上有無殺傷力
    而有不同。
(六)本案被告謝維庭所有扣案之空氣手槍1 支，經送高雄縣政府
    警察局（已改制為高雄市政府警察局）鑑定結果，認係氣體
    動力式槍枝，以小型高壓氣體鋼瓶內氣體為發射動力，經以
    金屬彈丸（直徑約6 ㎜、重約0.88公克）測試結果，其中最
    大發射速度為73公尺/ 秒，計算其動能為2.3 焦耳，換算其
    單位面積動能為8.1 焦耳/ 平方公分，未達殺傷力定義及相
    關數據等情，有該局99年12月1 日高縣警鑑字第0990086812
    號槍彈鑑定書及槍枝照片10張在卷可稽（見警卷第46頁、本
    院99年度審訴字第4231號卷第22至24頁），則扣案之空氣手
    槍不具殺傷力乙節，固堪認定。然查，被告謝維庭與黃東昇
    分別強盜告訴人許耀德、莊凱奇財物之時，均值深夜時分，
    且案發地點人車稀少，告訴人許耀德於案發時已年逾52歲（
    其於47年6 月出生，年籍詳卷），告訴人莊凱奇則係近24歲
    （其於75年8 月出生，年籍詳卷）之年輕女性，案發當時均
    獨自一人且手無寸鐵，被告謝維庭、黃東昇不僅在人數、體
    型、力量上均占有絕對之優勢，更由被告謝維庭在天色昏暗
    之情形下，刻意出示與真槍外型相似之空氣手槍，威嚇告訴
    人許耀德、莊凱奇交付財物，依一般經驗法則判斷，告訴人
    許耀德、莊凱奇在當下孤立無援，又無法分辨被告謝維庭所
    持手槍是否為真槍、有無裝彈、是否會對其人身安全構成威
    脅之情形下，衡情，必定深覺恐懼，不敢妄動，而任令被告
    謝維庭強行取走其等之財物，則告訴人許耀德、莊凱奇於案
    發當時之意思自由已全然遭到壓制，達於不能抗拒程度之事
    實，至為明顯。縱告訴人莊凱奇於遭強盜得手後，為記下被
    告謝維庭、黃東昇所共乘機車之車牌，而驅車在後追趕數分
    鐘，亦不因此表示其遭強盜當時尚有意思自由。況告訴人莊
    凱奇亦稱：對方騎走後，伊與對方相距50公尺，伊就開始追
    ，伊不曉得對方知不知道伊在後面追等語（見訴字卷第46頁
    ），足認告訴人莊凱奇與被告謝維庭、黃東昇所騎乘之機車
    尚有一段距離，且告訴人莊凱奇追趕之目的僅為辨識機車之
    車牌，並非試圖取回遭強盜得手之財物，自難僅以告訴人莊
    凱奇事後追趕之舉逕認其遭強盜時仍保有意思自由。辯護人
    為被告謝維庭辯稱：告訴人2 人均是遭黃東昇恐嚇，自己害
    怕而交出財物，僅為恐嚇取財，非強盜行為云云，難以採認
    。
(七)綜上所述，被告謝維庭前開所辯各節，核均屬臨訟卸責之詞
    ，無可採信。辯護人所為之辯護亦均不足為被告謝維庭有利
    之認定。本件事證明確，被告謝維庭上開2 次強盜犯行均堪
    認定，應予依法論科。
三、論罪科刑：
    按所謂兇器，其種類並無限制，凡客觀上足對人之生命、身
    體、安全構成威脅，具有危險性之兇器均屬之（最高法院79
    年台上字第5253號判例意旨參照）。查本件被告謝維庭持之
    強盜告訴人許耀德、莊凱奇財物之扣案空氣手槍，固不具殺
    傷力，惟彈匣為金屬材質，入手沈重，槍枝整體之質地堅硬
    ，造型及體積又便於單手持以敲擊等情，有前開槍彈鑑定書
    、照片10張在卷可查，並經本院當庭勘驗屬實（見訴字卷第
    88頁），堪認上開空氣手槍足以對人之生命、身體、安全構
    成威脅，顯為具有危險性之兇器。又被告謝維庭分別於犯罪
    事實一、二所示時、地，持上開空氣手槍威嚇告訴人許耀德
    、莊凱奇交付財物，雖未達於強暴，仍均屬以脅迫方式至使
    告訴人許耀德、莊凱奇不能抗拒，而交付財物。核其就犯罪
    事實一、二所為，均係犯刑法第328 條第1 項強盜罪，而有
    同法第321 條第1 項第3 款攜帶兇器而犯之加重處罰情形，
    應論以同法第330 條第1 項攜帶兇器強盜罪。公訴人認被告
    謝維庭2 次犯行均涉犯刑法第328 條第1 項普通強盜罪，尚
    有未合，惟因二者基本社會事實同一，爰均依法變更起訴法
    條。被告謝維庭就上開2 次犯行，與同案被告黃東昇間，均
    有犯意聯絡及行為分擔，俱應論以共同正犯。被告謝維庭所
    犯上開2 罪，犯意各別，行為互殊，應予分論併罰。爰審酌
    被告謝維庭年輕力壯，不思以正途賺取金錢，竟於深夜時分
    在人車稀少之道路上隨機挑選犯案對象，持空氣手槍強盜他
    人財物，不僅造成被害人財產損失，且對被害人之人身安全
    構成重大威脅，嚴重破壞社會治安，犯後不僅否認強盜犯行
    ，更試圖將責任均推由未到案接受審判之同案被告黃東昇承
    擔，顯無悔改之心；惟考量被告謝維庭與分別與告訴人許耀
    德、莊凱奇達成和解，告訴人損失已然稍減，兼衡被告謝維
    庭2 次強盜得手之財物價值，暨其前科素行、犯罪動機、目
    的、手段、智識程度、所生之危險及損害等一切情狀，分別
    量處如主文所示之刑，並定其應執行刑，以示懲儆。末查，
    扣案之空氣手槍1 支為被告謝維庭所有，且為其供本件犯罪
    事實一、二所示犯罪所用之物等情，業經認定如前，自應依
    刑法第38條第1 項第2 款規定，分別於被告謝維庭所犯上開
    2 罪及定應執行刑項下宣告沒收。至扣案白色短袖上衣1 件
    、未扣案之斜背包包1 個固均為被告謝維庭為上開2 次強盜
    犯行時所穿著之衣物及配件，惟該等衣物、配件為供被告謝
    維庭平日生活所用，僅具證據性質，難認係供被告謝維庭犯
    罪所用、所生或所得之物，亦非供犯罪預備之用，且非違禁
    物，爰不予宣告沒收。
據上論斷，應依刑事訴訟法第299 條第1 項前段、第300 條，刑
法第28條、第330 條第1 項、第38條第1 項第2 款、第51條第5
款，判決如主文。
本案經檢察官陳俊宏到庭執行職務。
中    華    民    國  100     年    5     月    27    日
                  刑事第十七庭  審判長法  官  陳培維
                                      法  官  余銘軒
                                      法  官  毛妍懿
以上正本證明與原本無異。
如不服本判決應於收受送達後10日內向本院提出上訴書狀，並應
敘述具體理由；如未敘述上訴理由者，應於上訴期間屆滿後20日
內向本院補提理由書（均須按他造當事人之人數附繕本）「切勿
逕送上級法院」。
中    華    民    國   100    年    5     月    30    日
                                      書記官  林晏光
附錄本判決論罪科刑法條：
中華民國刑法第330條
（加重強盜罪）
犯強盜罪而有第321 條第1 項各款情形之一者，處7 年以上有期
徒刑。
前項之未遂犯罰之。
中華民國刑法第321條
（加重竊盜罪）
犯竊盜罪而有下列情形之一者，處6 月以上、5 年以下有期徒刑
，得併科新臺幣10萬元以下罰金：
一、侵入住宅或有人居住之建築物、船艦或隱匿其內而犯之者。
二、毀越門扇、牆垣或其他安全設備而犯之者。
三、攜帶兇器而犯之者。
四、結夥三人以上而犯之者。
五、乘火災、水災或其他災害之際而犯之者。
六、在車站、埠頭、航空站或其他供水、陸、空公眾運輸之舟、
    車、航空機內而犯之者。
前項之未遂犯罰之。